【裁判字號】    97,交抗,657
【裁判日期】    971001
【裁判案由】    聲明異議
【裁判全文】
臺灣高等法院高雄分院刑事裁定         97年度交抗字第657號
抗  告人即  交通部公路總局嘉義區監理所臺南監理站
原處分機關
代  表  人  翁焜根
受處  分人  張文獻
上列抗告人因受處分人違反道路交通管理處罰條例聲明異議案件
，不服臺灣屏東地方法院中華民國97年8 月28日裁定（97年度交
聲字第316號），提起抗告，本院裁定如下：
    主  文
抗告駁回。
    理  由
一、抗告意旨略以：按道路交通管理事件統一裁罰基準及處理細
    則第25條第1 項規定（抗告意旨誤載為修正前之第26條第1
    項規定），舉發汽車違反道路交通管理事件，以汽車所有人
    為處罰對象者，移送其車籍地處罰機關處理；以駕駛人為處
    罰對象者，移送其駕籍地處罰機關處理；駕駛人未領有駕駛
    執照者，移送其戶籍地處罰機關處理。本件駕駛人即受處分
    人張文獻，於民國92年1 月23日新領重機車駕駛執照（有效
    日為98年2 月7 日），另於94年1 月20日換發普小駕執照（
    有效日為100 年2 月7 日），經審視張文獻之駕籍地址，皆
    登載為台南市○區○○○路二段243 巷57弄（抗告意旨誤載
    為巷）1 號，且至今其駕籍地址仍登記在台南市○區○○○
    路二段243 巷57弄1 號，按道路交通管理處罰條例第31條第
    6 款之規定，係以駕駛人為其處分對象，自應由受處分人駕
    籍地處罰機關處理，即由抗告人之交通部公路總局嘉義區監
    理所臺南監理站管轄。是原裁定認抗告人無管轄權似有違誤
    ，爰依法提起抗告，請求撤銷原裁定云云。
二、原裁定意旨以：
  (一)原處分意旨略以：異議人即受處分人張文獻於96年12月27日
    上午9 時25分許，騎乘車牌號碼YLP-657 號重型機車行經屏
    東市○○路與長春路口，因有機器腳踏車駕駛人未依規定戴
    安全帽之違規情事，為警當場攔停後開單舉發，嗣原處分機
    關即交通路公路總局嘉義區監理所臺南監理站乃依道路交通
    管理處罰條例第31條第6 款規定，裁處異議人新臺幣（下同
    ）500 元罰鍰等語。
  (二)受處分人則以：伊因罹患肺腺癌併發多處骨移轉，致伊頭殼
    不耐久壓，故無法戴安全帽，為此提起本件聲明異議等語。
  (三)按交通法庭認為聲明異議有理由或聲明異議雖無理由而原處
    分不當或違法者，應以裁定將原處分經聲明異議部分撤銷，
    並自為裁定；但因原處分機關無管轄權而撤銷之者，應移送
    有管轄權之機關，道路交通案件處理辦法第20條定有明文。
    次按舉發汽車違反道路交通管理事件，以汽車所有人為處罰
    對象者，移送其車籍地處罰機關處理；以駕駛人為處罰對象
    者，移送其駕籍地處罰機關處理；駕駛人未領有駕駛執照者
    ，移送其戶籍地處罰機關處理；又處罰機關受理前條移送之
    舉發違反道路交通管理事件，發現管轄錯誤，應即填用移轉
    違反道路交通管理事件通知單，連同應移轉之文書、代保管
    物件等，移轉有權管轄之機關處理，並副知原移送機關及被
    通知人，違反道路交通管理事件統一裁罰基準及處理細則第
    25條、第32條亦規定甚明。
  (四)經查，本件受處分人於上開時地因駕駛機車，未依規定戴安
    全帽等違規情事，固有舉發單可稽。惟本件依舉發違反道路
    交通管理事件通知單、違反道路交通管理事件裁決書所載受
    處分人之駕籍地，及卷附受處分人個人資查詢結果顯示之戶
    籍地，均為屏東市○○路373 巷7 號（見臺灣臺南地方法院
    交通事件卷宗第9 至11頁），依道路交通管理處罰條例第31
    條第6 款規定，係以駕駛人為其處罰對象，揆諸首揭規定，
    自應由受處分人駕籍地或戶籍地處罰機關處理，即應由交通
    部公路總局高雄區監理所屏東監理站管轄，原舉發機關竟將
    之移送未具管轄權限之交通部公路總局嘉義區監理所臺南監
    理站，並據以裁罰，自有違誤。本件受處分人聲明異議雖非
    有據，然原處分既有上開違誤之處，仍應由法院予以撤銷，
    並依道路交通案件處理辦法第20條後段規定，移送有管轄權
    之機關，另行裁處等語。
三、經查，抗告意旨雖指：本件受處分人之駕籍地址係登載在台
    南市○區○○○路二段243 巷57弄1 號云云，並以附件之機
    車及汽車駕照基本資料以為證明。但抗告人附件引用之機車
    及汽車駕照基本資料之人為「許國樑」，並非本件之受處分
    人，故抗告人顯係誤以許國樑之駕籍地址為本件受處分人之
    駕籍地址而提出抗告。再參諸本案卷證，原審認定受處分人
    之駕籍地址為屏東市○○路373 巷7 號，並無違誤，從而原
    審依道路交通案件處理辦法第20條規定，將原處分撤銷，並
    將本件移送有管轄權之交通部公路總局高雄區監理所屏東監
    理站，並無違誤。抗告人以前開情詞，指摘原裁定不當，為
    無理由，應予駁回。
四、據上論結，應依道路交通案件處理辦法第26條，刑事訴訟法
    第412 條，裁定如主文。
中    華    民    國    97    年    10    月    1     日
              刑事第七庭    審判長法  官  莊飛宗
                                  法  官  孫啟強
                                  法  官  邱明弘
以上正本證明與原本無異。
不得再抗告。
中    華    民    國    97    年    10    月    1     日
                                  書記官  曾允志


司法院資訊處製作；財團法人民間司法改革基金會備份。
